【裁判字號】    95,財管,26
【裁判日期】    950508
【裁判案由】    指定遺產管理人
【裁判全文】
臺灣高雄地方法院民事裁定              95年度財管字第26號
聲  請  人  中國農民銀行股份有限公司
法定代理人  乙○○
非訟代理人  甲○○
上聲請人為被繼承人丙○○聲請選任遺產管理人事件，本院裁定
如下：
  主  文
選任林復華律師為被繼承人丙○○（男，民國○○○年○○月○
○○日生，身分證統一編號：Ｚ000000000號，生前最
後設籍地：高雄市三民區○○○○路八巷五十六號）之遺產管理
人。
程序費用新臺幣壹仟元由被繼承人丙○○之遺產負擔。
  理  由
一、本件聲請意旨係以：被繼承人丙○○（男，民國○○○年○
    ○月○○○日生，身分證統一編號：Ｚ000000000
    號，生前最後設籍地：高雄市三民區○○○○路八巷五十六
    號）於生前曾於九十二年九月八日向聲請人借貸新臺幣（下
    同）六十萬元，但尚未清償，而被繼承人丙○○於九十四年
    九月十一日過世，且被繼承人之法定繼承人全體均已拋棄繼
    承，亦未依民法第一千一百七十七條規定於一個月內召開親
    屬會議選定遺產管理人，致聲請人之債權無法行使，為保障
    聲請人之權益，爰依法聲請選任律師擔任被繼承人丙○○之
    遺產管理人等語。
二、按繼承開始時，繼承人之有無不明者，由親屬會議於一個月
    內選定遺產管理人，並將繼承開始及選定遺產管理人之事由
    ，向法院報明；無親屬會議或親屬會議未於前條所定期限內
    選定遺產管理人者，利害關係人或檢察官，得聲請法院選任
    遺產管理人，並由法院依前項規定為公示催告，民法第一千
    一百七十七條及第一千一百七十八條第二項分別定有明文；
    又先順序繼承人均拋棄其繼承權時，由次順序之繼承人繼承
    ，其次順序繼承人有無不明或第四順序之繼承人均拋棄其繼
    承權者，準用上開關於無人承認繼承之規定，亦為同法第一
    千一百七十六條第六項所明定。
三、本件經查：
（一）聲請人前開主張，業據其提出聲請人與被繼承人於九十二
      年九月八訂定之消費借貸契約及本院家事庭九十五年二月
      十八日以雄院隆家金九四繼一九七七字第八四０三號發文
      函各一份等資料為證，且依職權調閱本院九十四年度繼字
      第一九七七號拋棄繼承事件卷宗核閱相符，是以被繼承人
      丙○○之全體繼承人既均已拋棄繼承，且其親屬會議亦未
      於法定期限內選定遺產管理人，核與上開規定相符，故聲
      請人聲請選任被繼承人丙○○之遺產管理人，依法有據。
（二）並按選任遺產管理人，法院有裁量權，應依職權選任適當
      之人為遺產管理人，如經選任確定，即有擔任遺產管理人
      之義務，而選任遺產管理人須考慮其適切性，應以熟悉相
      關法律程序，且對遺產遺債情況瞭解較深，並對遺產之管
      理亦能為公平處理者為優先選任。本件被繼承人丙○○之
      配偶、子女、母親及兄妹等人均已依法拋棄繼承，已如前
      述，本院為明瞭拋棄繼承人有無擔任遺產管理人之意願，
      經通知被繼承人丙○○之前開親屬，但送達相關文件均因
      以受送達人遷移為由而退回，是對於前開被繼承人丙○○
      之親屬意見為何無法明瞭。本院並審酌具備律師身分之人
      ，不但具有法律規定之相關專業知識，行止亦受律師法之
      規範，倘無其他不適任原因，當為適任人選，而林復華律
      師係向高雄律師公會登記願意擔任遺產管理人之人員，且
      其學識及專業經驗，應能勝任遺產管理人職務，誠為妥適
      人選。從而，選任林復華律師擔任本件被繼承人丙○○之
      遺產管理人，負責處理有關被繼承人丙○○之遺產遺債事
      宜。
四、依非訟事件法第一百五十七條、第二十四條第一項，裁定如
    主文。
中    華    民    國    95    年    5     月    8     日
                  家事法庭法  官  程克琳
上為正本係照原本作成
如對本裁定抗告須於裁定送達後10日內向本院提出抗告狀
中    華    民    國    95    年    5     月    8     日
                          書記官  王治華


司法院資訊處製作；財團法人民間司法改革基金會備份。
